# 关于自发自用余电上网光伏设备的账务处理

提问人：刮刮奶奶油油 时间：2021-11-30 21:32:25
请教陈版主：
现在被审计单位在租入房屋的屋顶上建设光伏设备，并与SHSR签订《用户侧合同能源管理及售电协议》，协议约定，国家分布式光伏发电度电补贴归被审计单位所有，双方分享节能效益的起始日为项目获得批准的正式并网运行日，项目分享期为一年，节能量的实际数据均以电网公司安装在单元光伏电站出口电能计量表的计量为准，该电表按国家相关规定由电网公司进行定期校验,效益分享期内，被审计单位应得的节能效益由SHSR定期支付，电价在按照国网上海电力公司当月指导电价的基础上园区内部当月电价的98%进行收费，每月 5 日前双方共同抄录确认表计的电量记录，并按规定签发节能量确认单，在节能量确认后，被审计单位应按照确认的节能量向SHSR发出书面的付款请求，书明付款的金额，并向SHSR开具税率为13%的增值税专用发票。
该项目采用“自发自用余电上网”模式，自用比例90%，项目建成后预计平均每年发电量约为16.3KWh。
请教陈版主，目前光伏设备已正式建成并开始发电，这样的情况下该如何进行账务处理？
问题一：是不是应该先把光伏设备确认为固定资产，余电上网开票给SHSR部分作为收入，对应比例的折旧计入主营业务成本？
问题二：自发自用部分作为政府补助吗？那对应比例的折旧计入什么科目？并且由于自发自用部分实际上没有收到钱，那是不是借费用，贷其他收益？借费用又应该计入哪个费用？
自己也在网上搜了很多，但没搜到相关账务处理的案例，还请陈版主指点一二，感谢。

回答人：chenyiwei
由于项目的绝大部分发电量由用户（SHSR）自行消纳，因此可以采用合同能源管理业务模式进行会计处理，一般建议采用《企业会计准则解释第14 号》第一条中的“无形资产模式”处理，但由于节能效益分享期只有一年，故建议在确认建造收入和成本的同时，确认一项其他流动资产，并在分享期内摊销，与获得的节能效益分享收入配比。自发自用部分未收到款项，不属于政府补助。

提问人：刮刮奶奶油油 时间：2021-12-26 11:26:43
陈版主，这个光伏电站，被审计单位的自用比例为90%，上网部分为10%，这10%的电量由SHSR向被审计单位支付（被审计单位向其开具13%的发票）。我在想这个光伏电站是不是应该确认为固定资产，在一年的效益分享期内，开票部分确认其他业务收入，对应10%的折旧确认其他业务成本，剩余90%的折旧确认费用？

回答人：chenyiwei
上网部分是否以SHSR名义销售给电网，SHSR再向本企业支付？如果是，则你的理解基本合理。